臺灣苗栗地方法院刑事判決　　　　　　　　　　　　　　九十年度易字第五八號
　　公　訴　人　臺灣苗栗地方法院檢察署檢察官
　　被　　　告　乙○○
右列被告因恐嚇取財等案件，經檢察官聲請以簡易判決處刑（九十年偵字第六三九號
），嗣經本院苗栗簡易庭認不宜以簡易判決處刑，改依通常程序審理，本院判決如左
：
    主  文
乙○○意圖為自己不法之所有，以恐嚇使人將本人之物交付，處有期徒刑捌月，緩刑
參年。
    事  實
一、乙○○於民國九十年一月十九日午間某時，在自宅之鴿舍內察覺他人所有之腳環
    編號０九八五０九號賽鴿一隻（該隻賽鴿係屬甲○○所有之物，因放飛訓練而誤
    入乙○○鴿舍），竟圖以該賽鴿向鴿主索討贖金牟利，遂意圖為自己不法之所有
    ，先將該隻賽鴿侵占入己，旋於同日十五時十五分許，循腳環所附之鴿主聯絡電
    話，以電話通知鴿子之訓練人丁○○，告以應給付新臺幣（下同）一千元之贖金
    ，經丁○○通知甲○○後，因甲○○所失之賽鴿價值遠高於贖款，若不應允交付
    贖款，恐無法取回賽鴿而肇生高於贖款之損害，致甲○○陷於不得不備款贖回賽
    鴿之境，因而心生畏怖，備妥贖金，而於同日十六時三十分許，與丙○○依約前
    往苗栗縣三義火車站前贖回賽鴿，乙○○則先將賽鴿藏置於三義鄉○○村○路高
    架橋下方草叢，再前往火車站前赴約，於乙○○帶同甲○○前往高架橋下取出賽
    鴿，並向甲○○取得贖金後，當場為獲報到場之員警查獲。
二、案經苗栗縣警察局苗栗分局報請臺灣苗栗地方法院檢察署檢察官偵查起訴。
    理  由
一、訊據被告乙○○固不否認於上開時、地，先於電話中與丁○○以一千元代價取回
    鴿子，後依約前往返還賽鴿並取得被害人甲○○一千元之事實不諱，核與被害人
    甲○○指述、證人丁○○證述之情節相符，惟被告辯稱：賽鴿係自行飛至伊鴿舍
    ，於九十年一月十九日下午打電話給丁○○時，有向他表示有一隻鴿子在伊手上
    ，當時丁○○表示是爛鴿子，伊回答說很漂亮，然後丁○○說多少錢，伊表示說
    隨便，丁○○即表示一千元要把鴿子抓回來，當伊依約前往返還賽鴿時，是甲○○硬塞給伊一千元，伊當時並沒有看到丙○○，也沒有恐嚇的意思云云。惟查：
    (一)「（問：鴿子是何人的？）實際上有二隻鴿子丟掉，都是我的，但我都是請丁○○幫我訓練，所以腳環上是寫他的名字，腳環上的電話是葉先生的，第一次
      是在九十年一月十九日前四、五天丟掉，撿到鴿子的人有打電話給葉先生，詳
      細內容我不清楚，我們是約在三義交流道附近以長壽香煙換回鴿子，當時就是
      被告跟我拿香煙的，並當場把鴿子還給我，本件起訴的事實是第二次，且是另
      外壹支鴿子丟掉，當時撿到鴿子的人再打電話給葉先生，電話號碼與第一次顯
      示的相同，他通知要我們取回鴿子，但電話內容我也不知道，這次我們是約在
      三義火車站碰頭，後來被告騎車，我跟在後面，後來被告帶我到離壹佰公尺的
      草叢處確認鴿子無誤，我把錢給他，他把鴿子給我，後來警察就到，被告看到
      警察就跑，錢我是親手交到被告的手上，並沒有放在被告的口袋內，如果被告
      不跟我們要壹仟元，我們應該會像第一次拿香煙來感謝他‧‧‧這二次我都是
      與丙○○一起去，他住公館」等情，業據被害人甲○○於本院訊問時陳述無誤
      ，核與證人丁○○於本院審理時證述：「第一次鴿子不見時，被告有打電話跟
      我說到三義火車站把鴿子帶回去，我就請朱先生去帶回來，後來朱先生回來說
      他有拿一條香煙給被告，第二天也就是第二次，又有人打電話給我，所顯示的
      是與第一次的電話號碼相同，但是不同隻的鴿子，因為同一隻鴿子有可能會在
      回到同樣地方去，但不同隻應該不可能都到同一地點即被告的地方，第二次被
      告打電話跟我說，又有一支鴿子跑到他家去，我問他要什麼條件換回鴿子，他
      告訴我要以一千元換回來，第一天的電話與這次電話是相同的聲音，這二次的
      二隻鴿子最少都分別值幾萬元，我都是請朱先生去帶回鴿子，所以我不知道現
      場的情形，當時被告沒有跟我說如果我不付錢的話要如何處理鴿子，但一般來
      說如果不付錢鴿子就不會回來，因為鴿子如果沒有帶回來，光是腳環就值三千
      元或是七千元、鴿子本身也需要訓練，所以我們才願意用一千元把鴿子換回來
      。（問：第一次為何會給香煙？）第一次我問被告要何條件，被告只是說來抓
      回去，所以我就請朱買一條香煙過去，因為正常的話如果鴿子跑到別人家，都
      是用香煙把鴿子換回來‧‧‧我有說爛鴿子，因為如果同一隻鴿子，兩次都飛
      到同一個其他人的家，確實鴿子是不好，但後來鴿子抓回來，後我才發覺兩次
      鴿子是不一樣的，所以我認為兩次鴿子都不是自己跑到被告家，且這二次的電
      話聲音確實是在庭被告的聲音。」、及證人丙○○於本院審理時證述：「去年
      （即九十年）一月間我有與朱（即甲○○）到三義火車站過二次，當時是朱要
      我開車載他去那裡拿鴿子，當時我有問朱要拿回誰的鴿子，第一次我是開朱的
      車子到三義的自來水公司那邊，當時我沒有下車，但我有看到朱拿香煙換回鴿
      子，當時在庭的被告把鴿子放在他旁邊而已，鴿子好像是用箱子裝著，第二次
      我在朱先生到三義火車站，也是看到在庭的被告在場，當時被告說鴿子是放在
      高架橋那邊，被告就騎車載朱先生過去，我就開車跟在後面，有開一段路約五
      分鐘左右，到達後我有看到鴿子用箱子裝著放在草叢內，後來我看到朱先生拿
      一千元給被告，被告把錢收下後放進他的口袋，但當時鴿子還沒有交給朱先生
      ，朱先生就叫被告等一下，後來警察就來了，被告就趕快要跑走，朱先生就抓
      住被告」等詞均大致相符，並有贓物認領保管單及千元鈔票影本各一紙在卷可
      憑，參以被告與被害人甲○○、證人丁○○、丙○○均不認識，則其等自無平
      白誣陷被告之理，故被告所辯只有打九十年一月十九日電話之詞，委無足採。
    (二)被告雖辯稱：伊依約前往返還賽鴿時，是甲○○硬塞給伊一千元，當時並沒有
      看到丙○○云云。惟查，被告既已在電話中同意丁○○以一千元代價抓回鴿子
      ，則被害人係依約給付一千元，並非平白無故塞給其一千元至明，又被告雖表
      示當時未看到丙○○，惟互核被害人甲○○與丙○○之陳述均大致相符，故被
      告上開所辯，顯不足採信。
    (三)被告雖再辯稱：並無恐嚇之意思云云，惟查被告雖未表示如果不付錢的話要如
      何處理鴿子，但「一般來說如果不付錢鴿子就不會回來，因為鴿子如果沒有帶
      回來光是腳環就值三千元或是七千元、鴿子本身也需要訓練，所以我們才願意
      用一千元把鴿子換回來」，業據證人丁○○陳述明確，則被告所為自足以使被
      害人心生畏怖，參以被告若欲無條件返還賽鴿，儘可放飛賽鴿使其自行返回，
      或如第一次取香煙讓被害人換回鴿子，何需於返還過程中，竟為詭密舉措，邀
      約被害人先行會面，而將賽鴿藏置他處草叢再行取出之理？是被告顯具有以賽
      鴿取贖之不法所有意圖甚明，其上開辯解亦係卸責之詞，不足採信。綜上，本
      件事證明確，被告犯行堪予認定。
二、核被告乙○○所為，係犯刑法第三百三十七條之侵占離本人所持有之物罪、同法
    第三百四十六條第一項之恐嚇取財罪。公訴意旨雖認被告係犯刑法第三百三十五
    條第一項之侵占罪，惟按「刑法上之侵占罪，以侵占自己持有他人之物為前提，
    換言之，必行為人先合法持有他人之物，而於持有狀態繼續中，易「持有」為「
    所有」之意思始可。如其之持有，係出於非法方法，並非合法持有，則應視其方
    法為何，而分別成立詐欺、竊盜、搶奪或強盜罪，無成立侵占罪之餘地。」（最
    高法院八十六年台上字第七○五一號裁判可資參照），本件被告既非先合法持有
    他人所有物，自不構成刑法第三百三十五條第一項之侵占罪，故起訴法條尚有未
    洽，惟起訴之事實相同，爰依法變更起訴法條。又被告所犯上開侵占離本人所持
    有之物罪與恐嚇取財罪間，有手段目的之牽連關係，為牽連犯，應從一重依恐嚇
    取財罪處斷。爰審酌被告犯罪動機、次數僅一次、目的、手段、所生之危害、所
    得財物及犯後否認犯行之態度等一切情狀，量處如主文所示之刑，以示懲儆。又
    被告前未曾受有期徒刑以上刑之宣告，有臺灣高等法院被告全國前案記錄表及臺
    灣苗栗地方法院檢察署刑案資料查註紀錄表各一份在卷可按，其因一時失慮，致
    罹刑典，經此科刑教訓應知所警惕，信無再犯之虞，且被害人甲○○亦表示願原
    諒被告，本院因認對被告所宣告之刑以暫不執行為適當，爰併諭知緩刑二年，以
    啟自新。
據上論斷，應依刑事訴訟法第四百五十二條、第二百九十九條第一項前段、第三百條
，刑法第三百四十六條第一項、第三百三十七條、第五十五條、第七十四條第一款，
罰金罰鍰提高標準條例第一條前段，判決如主文。
本案經檢察官李基彰到庭執行職務。
中      華      民      國    九十一    年      一      月    二十九    日
                                臺灣苗栗地方法院刑事第二庭
                                        法  官  黃  建  都
右正本證明與原本無異
如不服本判決，應於判決送達後十日內向本院提出上訴狀（應附繕本），上訴於臺灣
高等法院臺中分院。
                                        書記官  黃  士  益
中      華      民      國    九十一    年      一      月    二十九    日
附錄本判決論罪科刑法條：
刑法第三百四十六條第一項：
意圖為自己或第三人不法之所有，以恐嚇使人將本人或第三人之物交付者，處六月以
上五年以下有期徒刑，得併科一千元以下罰金。
刑法第三百三十七條：
意圖為自己或第三人不法之所有，而侵占遺失物、漂流物或其他離本人所持有之物者
，處五百元以下罰金。
